臺灣臺北地方法院刑事判決
111年度審易字第57號
公  訴  人  臺灣臺北地方檢察署檢察官
被      告  鄭田  

上列被告因侵占遺失物案件，經檢察官提起公訴（110年度偵字
第25277號），本院判決如下：
    主  文
鄭田犯侵占離本人所持有之物罪，處罰金新臺幣伍仟元，如易服
勞役，以新臺幣壹仟元折算壹日。
    事  實
一、鄭田於民國110年7月28日下午5時32分許，在臺北市○○區○○○○
    段00巷0○00號前，見陳宗宇所有蘋果廠牌IPhone 12Pro之行
    動電話1支遺忘在其騎乘之車牌號碼000-0000號機車上，竟
    基於意圖為自己不法所有之侵占離本人所持有之物之犯意，
    取走該行動電話而侵占入己攜帶回家，未將該行動電話交還
    陳宗宇或報警處理。嗣經警調閱現場調閱現場監視錄影畫面
    循線查訪，鄭田交出前揭行動電話予警方扣案，因而查悉上
    情。
二、案經陳宗宇訴由臺北市政府警察局文山第一分局報告臺灣臺
    北地方檢察署檢察官偵查起訴。
    理  由
一、程序方面：
　㈠按法院認為應科拘役、罰金或應諭知免刑或無罪之案件，被
    告經合法傳喚無正當理由不到庭者，得不待其陳述逕行判決
    ，刑事訴訟法第306條定有明文。經查，被告鄭田前經本 院
    傳喚其應於111年4月20日上午11時至本院行審理程序，並將
    審理程序傳票向其戶籍地址即住所「臺北市○○區○○路○段00
    巷0弄00號0樓」寄送，於111年3月21日寄存送達於上址，有
    本院送達證書1份在卷可稽（見審易卷第27頁），被告經合
    法傳喚無正當理由不到庭，本院認其所犯上開侵占離本人所
    持有之物罪，為應科罰金或應諭知免刑或無罪之案件，爰依
    前開規定，不待其陳述逕行判決，先予敘明。 
　㈡按被告以外之人於審判外之陳述，雖不符刑事訴訟法第159條
    之1至第159條之4之規定，然經當事人於審判程序同意作為
    證據，法院審酌該言詞陳述或書面陳述作成時之情況，認為
    適當者，亦得為證據；當事人、代理人或辯護人於法院調查
    證據時，知有第159條第1項不得為證據之情形，而未於言詞
    辯論終結前聲明異議者，視為有前項之同意，刑事訴訟法第
    159條之5定有明文。本件下列作為證據使用而不符刑事訴訟
    法第159條之1至第159條之4規定之相關審判外陳述，其證據
    能力經檢察官於本院審理中均為「沒有意見」之表示（見審
    易卷第33頁至第35頁），且未於言詞辯論終結前聲明異議，
    而被告經合法通知無正當理由不到庭行審判程序，亦未具狀
    爭執證據能力，本院即審酌該等陳述作成時之情況正常，所
    取得過程並無瑕疵，且與本案相關之待證事實具有關連性，
    亦無證明力明顯過低等情形，適當作為證據，依前開刑事訴
    訟法第159條之5規定，認上開陳述具有證據能力。
二、認定犯罪事實所憑之證據及理由：
　　訊據被告固坦承有於首揭時、地取走告訴人陳宗宇所有之行
    動電話乙情，然矢口否認有何侵占離本人所持有之物之犯行
    ，於偵訊時辯稱：我確實撿到那支行動電話，因為怕壞人拿
    走，所以撿回家，想說吃完飯就拿去警察局，吃完飯我拿著
    行動電話下樓，就遇到警察，我主動將行動電話交給警察，
    我並無侵占犯意云云。經查：
　㈠告訴人於110年7月28日下午5時31分許，騎乘車牌號碼000-000
    0號機車停放在臺北市○○區○○○○段00巷0○00號前，其離去時將
    其所有首揭行動電話1支遺忘在該機車上，嗣被告於同日下
    午5時32分許行經該處，從告訴人機車上拾起該行動電話，
    旋返回其位在臺北市○○區○○路○段00巷0弄00號0樓之住處，
    嗣員警接獲告訴人報案，利用上開行動電話定位功能，兼調
    取附近監視器錄影畫面，鎖定被告涉嫌取走該行動電話，遂
    於同日下午6時40分許前往被告住處查訪，被告交付該行動
    電話予警方查扣等情，經告訴人於警詢指述甚詳（見偵卷第
    19頁至第20頁），並有攝得案發經過之監視器錄影畫面截圖
    及臺北市政府警察局文山第一分局扣押筆錄、扣押物品目錄
    表、扣案物品照片、贓物認領保管單在卷可稽（見偵卷第21
    頁至第29頁、第31頁至第32頁、第33頁），且被告於警詢、
    偵訊從不否認其拾取上開行動電話乙節，堪以認定。
　㈡被告否認其有侵占該行動電話之犯意，並於110年10月26日偵
    訊時辯稱：我吃完飯後大概6時10分許，就帶著該行動電話
    下樓準備拿去警察局，結果剛好遇到警察，我就主動將該行
    動電話交給警察云云（見偵卷第60頁）。然被告嗣於110年1
    1月17日偵訊時已改稱：其實是警察來我家，我才將行動電
    話拿給警察等語（見偵卷第76頁），顯見被告從未有攜帶該
    行動電話前往警察局之客觀行為。況被告係在告訴人機車上
    發現該行動電話，縱欲急著返回住處用餐，僅需撥打119勤
    務中心電話調請附近派出所警方前來處理，透過車牌號碼查
    詢功能即可輕易查出失主，實無將該行動電話攜回住處再為
    處置之必要，其所辯上詞，顯與常理不合，真實性已有可疑
    。
　㈢證人即獲報前往處理之警員陳冠羽於偵訊時到庭結證：當日
    接獲告訴人報案，先請告訴人透過該行動電話遺失定位功能
    查找，發現該行動電話仍在遺失處附近，經調取監視器畫面
    ，發現拾取該行動電話之人之身形及走路樣子疑似被告，加
    以被告前另案涉及竊盜犯嫌，遂於案發當日下午6時40分許
    前往被告住處查訪，並詢問被告有無撿到行動電話，但被告
    一直說沒有，並且急著關門，後來我跟他說監視器有拍到，
    溝通大概5分鐘，被告才回房間取出首揭行動電話，並且跟
    我回去作筆錄等語（見偵卷第76頁）。審以證人陳冠羽係依
    法執行職務之公務員，與被告並無宿怨，實無甘冒偽證罪風
    險構陷被告之必要，加以被告關於其交付行動電話予警方扣
    案過程之說法歷次不一，自應認證人陳冠羽所述為可信。據
    此以論，被告拾取告訴人行動電話返家，於警方登門查訪時
    ，還不斷否認其曾拾獲行動電話之情，足見其有據該行動電
    話為己有之侵占犯意。
　㈣綜此，本件事證明確，被告犯行堪以認定，應予依法論科。
三、論罪科刑：
　  告訴人將首揭行動電話放置在其機車上離去，不久即返回原
    處查找，有上開監視器錄影畫面足佐，堪認該行動電話係一
    時脫離本人持有之狀態，並非遺失物。核被告所為，係犯刑
    法第337條之侵占離本人所持有之物罪，起訴書認構成侵占
    遺失物罪，容有誤會，特此指明。爰審酌被告圖個人私利，
    逕將告訴人所有之行動電話據為己有，對他人財產權益之尊
    重及守法觀念均有所偏差，所為實不足取。復考量被告犯後
    未坦然面對自己行為不當，否認有何侵占犯意，然所侵占之
    財物已返回告訴人，使告訴人損失稍減，暨參考被告年紀、
    智識程度及家庭經濟狀況，及其犯罪之動機、目的、手段等
    一切情狀，量處如主文所示之刑，並諭知易服勞役之折算標
    準。　
四、被告於本案侵占之行動電話，固屬於其犯罪所得，然為警查
    扣後已發還告訴人，有上開贓物認領保管單足憑，依刑法第
    38條之1第5項規定，不予宣告沒收。　　　
據上論斷，應依刑事訴訟法第299條第1項前段、第306條，判決
如主文。 
中　　華　　民　　國　　111 　年　　5 　　月　　18　　日
                  刑事第二十庭  法　官　宋恩同 
以上正本證明與原本無異。
如不服本判決應於收受送達後20日內向本院提出上訴書狀，並應敘述具體理由；其未敘述上訴理由者，應於上訴期間屆滿後20日內向本院補提理由書（均須按他造當事人之人數附繕本）「切勿逕送上級法院」。告訴人或被害人如對於本判決不服者，應具備理由請求檢察官上訴，其上訴期間之計算係以檢察官收受判決正本之日期為準。因疫情而遲誤不變期間，得向法院聲請回復原狀。                                
                                書記官  黃勤涵
中　　華　　民　　國　　111 　年　　5 　　月　　18　　日
附錄本案論罪科刑法條全文：
中華民國刑法第337條
意圖為自己或第三人不法之所有，而侵占遺失物、漂流物或其他
離本人所持有之物者，處1萬5千元以下罰金。